【裁判字號】    95,台上,1517
【裁判日期】    950713
【裁判案由】    清償借款
【裁判全文】
最高法院民事判決            九十五年度台上字第一五一七號
    上  訴  人  甲○○
                        弄15.
    訴訟代理人  李嘉典律師
    被 上訴 人  華僑商業銀行股份有限公司
    法定代理人  乙○○
上列當事人間請求清償借款事件，上訴人對於中華民國九十四年
六月十四日台灣高等法院第二審判決（九十三年度重上字第五一
七號），提起上訴，本院判決如下：
    主  文
上訴駁回。
第三審訴訟費用由上訴人負擔。
    理  由
本件被上訴人之法定代理人已由張兆順更換為乙○○茲經乙○○
聲明承受訴訟，核無不合，應予准許，合先敘明。
次查被上訴人主張：第一審共同被告派基科技股份有限公司（下
稱派基公司）於民國八十三年一月三十一日邀同第一審共同被告
吳俊國、洪淑雲及上訴人甲○○為連帶保證人，簽定保證書、出
口押匯總質權書，約定願就派基公司對伊所負現在（包括過去所
負仍未清償者）及將來所負之債務，以本金新台幣（下同）二千
萬元為限額，負連帶清償責任，派基公司依上開約定於八十九年
十一月十四日及同年月二十日，分別簽具出口押匯申請書向伊辦
理押匯，由伊墊付美金共計二十三萬七千五百十元，派基公司迄
未依約清償。另第一審共同被告吳俊國與王百盛、朱曉帆、林曉
雲於八十九年十一月二十二日立具保證書，約定願就派基公司對
伊所負現在（包括過去所負仍未清償者）及將來所負之債務，以
本金五千萬元為限額，負連帶清償責任等情。求為命上訴人與派
基公司、洪淑雲連帶給付伊美金二十三萬七千五百十元及如第一
審判決附表（下稱附表）二所示之利息、違約金；並依吳俊國、
王百盛、朱曉帆、林曉雲八十九年十一月二十二日簽立之保證書
命吳俊國、王百盛、朱曉帆、林曉雲與派基公司連帶給付上開利
息、違約金，其中一人或數人為全部給付，他債務人亦同免其責
之判決（被上訴人另請求派基公司、吳俊國、王百盛、朱曉帆、
林曉雲連帶給付三千一百萬元本息、違約金部分，經第一審判決
其敗訴，未據其聲明不服）。
上訴人則以：其於八十六年五月二十二日向被上訴人終止前開保
證契約之意思表示，派基公司於八十九年十一月二十四、二十七
日所生之債務，伊無庸負保證責任；又伊於八十三年一月十三日
書立保證時為派基公司董事，至八十六年八月二日即已轉讓所持
有派基公司股票，與派基公司並無任何利害關係，被上訴人於八
十九年十一月二十二日另與吳俊國、王百盛、朱曉帆、林曉雲訂
立保證契約，伊於保證責任於斯時已消滅；本件並無依契約或依
法律規定伊與王百盛等人為連帶債務人等語，資為抗辯。
原審則以：被上訴人主張上訴人與洪淑雲、吳俊國於八十三年一
月三十一日共同簽立系爭保證書、出口押匯總質權書，約定願就
派基公司對被上訴人所負現在（包括過去所負仍未清償者）及將
來所負之債務，以本金二千萬元為限額，負連帶清償責任，派基
公司依上開約定於八十九年十一月十四、二十日分別簽具出口押
匯申請書向其辦理押匯，由其墊付美金計二十三萬七千五百十元
，派基公司迄未依約清償等情，為上訴人所不爭，並有保證書、
出口押匯總質權書、出口押匯申請書為證。按保證人與債權人約
定就債權人與主債務人間所生一定債之關係範圍內之不特定債務
，預定最高限額，由保證人保證之契約，學說上稱為最高限額保
證。此種保證契約如定有期間，在該期間內所生約定範圍內之債
務，不逾最高限額者，均為保證契約效力所及；如未定期間，保
證契約在未經保證人依民法第七百五十四條規定終止或有其他消
滅原因以前，所生約定範圍內之債務，亦同。故在該保證契約有
效期間內，已發生約定範圍內之債務，縱因清償或其他事由而減
少或消滅，該保證契約依然有效，嗣後所生約定範圍內之債務，
於不逾最高限額者，債權人仍得請求保證人履行保證責任。上訴
人於八十三年一月三十一日簽立之保證書載明「連帶保證人（即
吳俊國、洪淑雲、甲○○）今向貴行連帶保證派基公司對貴行現
在及將來所負之借款…、損害賠償等一切債務以本金新台幣二千
萬元整為限額及其利息、違約金，願與主債務人負擔全部清償之
責」，是本件保證契約應係最高限額保證。本件保證並未定有期
間，則系爭保證契約在未經上訴人合法終止或有其他消滅原因以
前，就派基公司對被上訴人所負債務，上訴人應與吳俊國洪淑雲
負連帶清償之責。而依系爭保證書第六條約定「保證人如欲終止
保證契約應以書面通知貴行。在未依上述方法終止，本保證契約
繼續有效，不因嗣後貴行另增其他保證書或更換其他保證人而受
影響」。上訴人提出之上證一至四，主張其已於八十六年五月二
十二日向被上訴人為終止之意思表示。惟觀之上證一係上訴人於
八十六年四月十六日發予吳俊國之存證信函，上證二係派基公司
吳俊國致上訴人函，上證三係愛迪亞實業有限公司吳俊國致上訴
人函，均非上訴人向被上訴人為意思表示。上證四內容雖謂「TO
：華僑商業銀行─永和分行本人（甲○○）因個人因素，無意為
派基公司當連帶保證人，即日起請予以註銷，…」，惟被上訴人
否認收受該書面，上訴人亦未證明被上訴人收受該書面通知，難
認上訴人已合法向被上訴人終止系爭保證契約。上訴人於八十三
年一月三十一日簽立系爭保證契約時，依公司登記事項卡記載：
派基公司之董事長為吳俊國、董事王森正、董事甲○○、監察人
丁紹傑、股東洪淑雲、股東譚鳳家、股東林曉雲。當時之監察人
丁紹傑、股東譚鳳家、林曉雲並未同時任派基公司之連帶保證人
，則上訴人抗辯其係派基公司董事身分而訂立系爭保證書，難認
為真實。另參酌王百盛、吳俊國、朱曉帆、林曉雲於八十九年十
一月二十二日簽訂五千萬元保證書時，依公司登記事項卡記載：
派基公司董事長為王百盛、董事陳榮展、董事楊明德、董事唐啟
超、董事朱曉帆、董事蘇進和、董事吳俊國、監察人趙家華，亦
均非派基公司之董、監事即任連帶保證人。益證本件相關保證人
簽立保證書，並非係基於派基公司、監事或股東身分，而係以其
私人身分為派基公司擔任連帶保證人。自不因被上訴人於八十九
年十一月二十二日另與派基公司負責人王百盛、總經理吳俊國、
董事朱曉帆、股東林曉雲訂立保證契約，其保證責任已於該日消
滅。本件上訴人於八十三年一月三十一日與吳俊國、洪淑雲共同
簽立保證書，約定就派基公司對被上訴人所負債務於本金二千萬
元範圍內願與派基公司負連帶清償之責。另吳俊國、王百盛、朱
曉帆、林曉雲於八十九年十一月二十二日共同簽立保證書，約定
就派基公司對被上訴人所負債務於本金五千萬元範圍內願與派基
公司負連帶清償之責。從而被上訴人就其墊付派基公司美金二十
三萬七千五百十元部分，依甲○○、吳俊國、洪淑雲八十三年一
月三十一日簽立之保證書，請求上訴人與吳俊國、洪淑雲及派基
公司連帶給付美金二十三萬七千五百十元及附表二所示之利息、
違約金為有理由；依吳俊國、王百盛、朱曉帆、林曉雲八十九年
十一月二十二日簽立之保證書請求吳俊國、王百盛、朱曉帆、林
曉雲與派基公司連帶給付美金二十三萬七千五百十元及如附表二
所示利息、違約金為有理由，上述任一人或數人為全部給付，他
債務人亦同免其責。為其心證之所由得，因而維持第一審所命上
訴人應與吳俊國、洪淑雲及派基公司連帶給付美金二十三萬七千
五百十元及附表二所示之利息、違約金之判決，駁回上訴人其餘
之上訴。
查上訴人與被上訴人於八十三年一月三十一日訂立系爭保證書，
約定上訴人與吳俊國、洪淑雲就派基公司現在（包括過去所負現
在尚未清償）及將來所負之借款、票款、透支、墊款、保證、損
害賠償等債務以本金二千萬元為限額及其利息、違約金與主債務
人派基公司連帶負擔全部清償之責任，既已明定就債務人對被上
訴人之借款、票款、透支、墊款、保證、損害賠償等，在二千萬
元之一定範圍內之不特定債權負保證責任，已有一定之限制，且
未定期之最高限額保證契約既為實務所容許，保證人並得隨時以
書面終止保證契約，顯已衡量雙方之權益，難認為顯失公平，不
能認系爭保證契約無效。上訴論旨復就原審認定上訴人並非本於
派基公司董、監事及股東身份為系爭保證，無證據證明上訴人終
止本件保證及被上訴人之墊付系爭款項並無故意過失等取捨證據
、認定事實之職權行使，指摘原判決不當，聲明廢棄，不能認為
有理由。至上訴人上訴本院後，始主張民法第二百四十七條之一
之情形云云，核屬新攻擊防禦方法，依民事訴訟法第四百七十六
條第一項規定，本院不得斟酌，附此說明。
據上論結，本件上訴為無理由。依民事訴訟法第四百八十一條、
第四百四十九條第一項、第七十八條，判決如主文。
中    華    民    國  九十五  年    七    月   十三   日
                      最高法院民事第七庭
                          審判長法官  劉  福  來
                                法官  黃  秀  得
                                法官  吳  謀  焰
                                法官  李  寶  堂
                                法官  鄭  傑  夫
      本件正本證明與原本無異
                                      書  記  官
中    華    民    國  九十五  年    七    月  二十一  日
                                                      Ｑ


司法院資訊處製作；財團法人民間司法改革基金會備份。
